【裁判字號】    92,交聲,4
【裁判日期】    920519
【裁判案由】    違反道路交通管理處罰條例聲明異議
【裁判全文】
臺灣臺東地方法院交通件裁定                          九十二年度交聲字第四號
    原處分機關   交通部公路總局高雄區監理所臺東監理站
    異  議  人
    即受處分人   甲○○
右列異議人因違反道路交通管理處罰條例案件，對於交通部公路總局高雄區監理所臺
東監理站於九十一年十二月二十三日所為之處分 (原處分案號：東監違字第裁八一－
Ｔ00000000號)，聲明異議，本院裁定如左：
        主  文
原處分撤銷。
甲○○不罰。
        理  由
一、按汽車駕駛人，駕駛汽車肇事致人受傷或死亡，應即採取救護或其他必要措施，
    並向警察機關報告，不得駛離，違者吊扣其駕照三個月至六個月；逃逸者吊銷駕
    駛執照，道路交通管理處罰條例第六十二條第一項固定有明文。本件原處分機關
    認受處分人即異議人甲○○，於民國九十一年十二月二十日零時三十分許，駕駛
    車號Ｅ七－六○○七號自用小客車，在臺東市○○街與浙江路交岔路口，撞及由
    丙○○所駕駛搭載其太太邱富美車號為Ｅ七－二一六七號之自小客車，使丙○○
    、邱富美受有傷害，詎受處分人駕駛汽車肇事致人受傷，竟未採取任何救護或其
    他必要措施，且未向警察機關報告，而駛離現場，經據報到場處理之臺東縣警察
    局臺東分局警員查知係受處分人駕車肇事，而以受處分人有違反道路交通管理處
    罰條例第六十二條第一項「汽車駕駛人，駕駛汽車肇事致人受傷或死亡，應即採
    取救護或其他必要措施，並向警察機關報告，不得駛離，違者吊扣其駕照三個月
    至六個月。」規定之行為掣單舉發，嗣受處分人於舉發通知單上所載之應到案日
    期前向原處分機關提出申訴，經原處分機關請原舉發單位調查結果，仍認受處分
    人有前開違規行為，原處分機關乃依前揭道路交通管理處罰條例第六十二條第一
    項規定裁處吊扣受處分人駕駛執照之處分。
二、訊據受處分人固不否認有於前述時間駕駛前開車號汽車，在前述地點與丙○○所
    駕駛車號為Ｅ七－二一六七之自小客車發生前述道路交通事故之事實，核與證人
    丙○○就此部分所供稱之情節相符，並有記載本件道路交通發生情形之道路交通
    事故調查報告表一紙在卷可稽，惟堅決否認有任何違反道路交通管理處罰條例規
    定之行為，辯稱：發生車禍後因認碰撞沒有很嚴重，所以認為對方應該沒有受傷
    ，所以就離開了，事後在派出所看到丙○○及其太太邱富美，他們並沒有受傷等
    語。本院經查：
  (1)按妨害人之正常生理機能及使其形體發生重大變化者為傷害，如僅係精神生活上
    的破壞，並不在此列，且在醫學上認為屬於創傷或病變者，並不當然構成刑法上
    之傷害，如果在日常生活上，依一般社會觀念認為極端輕微而未達到值得重視的
    程度，例如輕微的破皮、紅腫或短時間就可以自然痊癒的病痛，在刑法上仍無視
    為傷害的必要。
  (2)訊之證人即處理本件交通事故之臺東縣警察局臺東分局寶桑派出所警員乙○○於
    本院調查時證稱：「（問：當時丙○○的太太有跟你們反應她有受傷嗎？）答：
    她說頭部和膝蓋，她說膝蓋撞到置物箱很痛，頭部因為撞擊有搖晃，所以頭暈」
    等語，核與證人丙○○於本院調查時均證稱：「．．．當時我車上有我太太，我
    跟我太太並沒有受傷，但受到驚嚇．．．」、「（問：你們後來有去醫院就診過
    嗎？）答：我跟我太太邱富美隔天有去泰和外科做初步的檢驗，並沒有受傷，所
    以並沒有對郭小姐提出過失傷害的告訴」及「．．．我們從車禍至今，我跟我太
    太身體上都沒有什麼異狀」等語，證人邱富美於警詢及於臺灣臺東地方法院檢察
    署九十一年度偵字第八一八號訊問時亦均證稱：「（問：當天妳是否受傷？）答
    ：沒什麼傷，去看醫師說沒事」等語，業經本院調閱上開卷宗核閱屬實，是證人
    邱富美於車禍當時確因遭受處分人撞擊致頭暈及膝蓋紅腫，惟並未妨害其正常生
    理機能，且其形體上亦未發生重大變化，依上開說明，自尚未達「受傷」之程度
    。
  (3)而臺灣臺東地方法院檢察署檢察官亦據此以受處分人之行為未該當於刑法第一百
    八十五條之四肇事逃逸罪之構成要件，而於九十二年四月二十六日以該署九十二
    年度偵字第八一八號不起訴處分書對受處分人為不起訴之處分，嗣並經確定，此
    業經本院調閱上開案卷核閱無誤，並有不起訴處分書一紙在卷可憑。
  (4)綜上所述，本件受處分人雖有於右揭時、地，撞及由丙○○所駕駛搭載其太太邱
    富美，車號為Ｅ七－二一六七號之自小客車，惟並未致人受傷或死亡，已如前述
    ，自與道路交通管理處罰條例第六十二條第一項所規定之構成要件有間，是受處
    分人前揭所辯，為有理由。
四、綜上所述，原處分機關所認定受處分人有前開違反道路交通管理處罰條例之違規
    事實，尚與事實不符，原處分機關不察，遽對受處分人為前開裁決，即難認為允
    當，應認受處分人之異議為有理由，自應由本院將原處分撤銷，改諭知受處分人
    不罰，以資適法。
據上論斷，應依道路交通案件處理辦法第二十條前段，裁定如主文。
中     華     民     國     九十二     年      五     月      十九      日
                                      臺灣臺東地方法院交通法庭
                                          法  官  柯姿佐
右正本證明與原本無異。
如不服本裁定，應於裁定送達後五日內向本院提出抗告狀。（須附繕本）
「切勿逕送上級法院」
                                          書記官  蘇美琴
中     華     民     國     九十二     年      五     月      二十      日


司法院資訊處製作；財團法人民間司法改革基金會備份。
